【裁判字號】    90,易,3648
【裁判日期】    901121
【裁判案由】    違反能源管理法
【裁判全文】
臺灣高雄地方法院刑事判決                          九十年度易字第三六四八號
    公  訴  人  臺灣高雄地方法院檢察署檢察官
    被      告  甲○○
右列被告因違反能源管理法案件，經檢察官提起公訴（九十年度偵字第一四二六五號
），本院判決如左：
    主  文
甲○○未經許可而經營中央主管機關指定之能源產品之銷售業務，處有期徒刑月，
如易科罰金，以參佰元折算壹日。
汽油柒仟貳佰貳拾公升、油槽貳個、加油機壹臺（含加油槍壹支）、監視器貳臺、驗
鈔機壹臺、遙控器壹個、鑰匙壹支均沒收。
    事  實
一、甲○○明知汽油係經中央主管機關指定之能源產品，未經經濟部之中央主管能源
    機關同意，不得經營石油及其產品等能源之銷售業務，竟意圖營利，未經能源主
    管機關許可，自民國九十年三月間某日起，在高雄市○○區○○街三十巷二十弄
    二十號之一鐵皮屋處，以每公升新臺幣（下同）十四元之價格向不詳姓名之人購
    入可加入於火星著火式內燃機作為燃料之石油及其產品，再以每公升十五元之價
    格販售於至上開處所加油之不特定人牟利，而擅自經營中央主管機關指定之能源
    產品柴油之銷售業務，賺取其間差價牟利，每日營業額約一萬元。嗣於同年七月
    二十八日十九時五十五分許，適陳登村、宋俊勳分別駕駛車牌號碼ＹＪ－四四九
    九號自小貨車、車牌號碼ＺＩ－九六０號計程車前往上開地下加油站加油時，為
    警當場查獲，並扣得甲○○所有供銷售之用之汽油產品七千二百二十公升及其所
    有供販賣汽油所用之油槽二個、加油機一臺（含加油槍一支）、監視器二臺、驗
    鈔機一臺、遙控器一個、鑰匙一支。
二、案經高雄市政府警察局三民第二分局報請臺灣高雄地方法院署檢察官偵查起訴。
    理  由
一、右揭事實，業據被告甲○○於警訊、偵查及本院審理中供認不諱，並經證人即查
    獲當時至前開處所加油之司機陳登村於警訊及偵訊時、宋俊勳於警訊時所證述屬
    實，被告上開自白應可信為真實。而被告遭查獲時所扣案之石油產品，經送中油
    煉製研究所檢驗之結果，認定皆符合能源管理法第一章第二條第一項所稱「石油
    及其產品」，其本質雖未符合經濟部八八能字第八八四六二二一九號公告能源產
    品認定基準之「汽油」規範之第一項規格，但加入車中用之於火星著火式內燃機
    作為燃料時即符合「汽油」之第三項規格，有經濟部取締違法經營油品會報執行
    組高雄執行分組九十九年九月十七日高處（九十）高執字第九００九０三二六號
    函暨所附之檢驗報告各一份在卷可稽。此外，復有被告所有供犯本罪之汽油七千
    二百二十公升、油槽二個、加油機一臺（含加油槍一支）、監視器二組、驗鈔機
    一臺、遙控器一個、鑰匙一支扣案及現場照片二十一幀在卷可佐。綜上，本件事
    證明確，被告犯行堪以認定。
二、按被告行為後，石油管理法於九十年十月十一日公布施行，依該法第四十條規定
    ：「有下列各款情事之一者，處新台幣一百萬元以上五百萬元以下罰鍰：一、違
    反第十六條第二項規定，未經登記而經營汽、柴油批發業務。．．有第一項各款
    情形之一而致生公共危險者，處二年以上有期徒刑、拘役或科或併科新台幣六十
    萬元以上三百萬元以下罰金。」第五十五條規定：「自本法施行之日起，能源管
    理法有關石油之規定，不再適用。」比較石油管理法第四十條及能源管理法第二
    十條之一，以能源管理法第二十條之一較有利於行為人，自應適用能源管理法第
    二十條之一予以論科（被告未設置加油站，僅單純設置簡單之地下油槽，又未經
    安全檢驗，顯有隨時發生意外之危險，影響附近民眾身體、生命或財產之安全，
    按刑法規定致生公共危險犯，固以各別案情審酌判斷是否存在具體危險為要件，
    但此所謂具體危險，指客觀上業已具備公共危險之狀態為已足，不以已經發生危
    險為必要，最高法院八十五年度台上字第三三九八號判決可資參考）；又石油管
    理法第四十條第一項第四款、第三項固規定：「違反第三十三條第一項規定，未
    經申請核准而設置儲油設備而致生公共危險者，處二年以上有期徒刑、拘役或科
    或併科新台幣六十萬元以上三百萬元以下罰金。」，惟此為被告行為時並無處罰
    明文，依刑法第一條規定，自不得論處被告該條罪刑，合先敘明。
三、查本件扣案之石油產品，在加入車中用之於火星著火式內燃機作為燃料時即符合
    「汽油」之第三項規格而為行政院經濟部公告指定之能源產品，已如前述，被告
    未經前揭主管機關許可即為銷售此項能源產品，核其所為係犯能源管理法第二十
    條之一未經許可經營中央主管機關指定之能源銷售業務罪。被告自九十年三月間
    某日起至同年七月二十八日經警查獲日止，未經許可而經營中央主管機關指定之
    能源產品之銷售業務罪，係本於同一以銷售能源產品為業務之犯意下，反覆所為
    之行為，應係實質上一罪，僅能論以一罪。爰審酌被告未經許可而經營中央主管
    機關指定之能源產品之銷售業務犯行，破壞社會經濟秩序、並致生公共危險，另
    斟酌其犯罪後坦承犯行等一切情狀，量處如主文第一項所示之刑，並諭知有期徒
    刑如易科罰金之折算標準。扣案之柴油七千二百二十公升，係被告銷售之能源產
    品；油槽二個、加油機一臺（含加油槍一支）、監視器二組、驗鈔機一臺、遙控
    器一個、鑰匙一支，係被告所有，供犯罪所用之物，業據其供述在卷，爰依能源
    管理法第二十條之一、刑法第三十八條第一項第二款規定予以宣告沒收。
據上論斷，應依刑事訴訟法第二百九十九條第一項前段，能源管理法第二十條之一，
刑法第二條第一項但書、第十一條前段、第三十八條第一項第二款、第四十一條第一
項前段，罰金罰鍰提高標準條例第二條，判決如主文。
中      華      民      國      九十      年      十一    月    二十一  日
                              臺灣高雄地方法院刑事第七庭
                                  法  官  何  秀  燕
右正本證明與原本無異。
如不服本判決，應於判決送達後十日內，向本院提出上訴狀。
                                  書記官  邱  靜  銘
中      華      民      國      九十      年      十一    月    二十一  日
附錄本案判決論罪科刑之法條
能源管理法第二十條之一：
未經許可而經營中央主管機關指定之能源產品之輸入、輸出、生產、銷售
業務者，處一年以下有期徒刑、拘役或科或併科新臺幣三十萬元以下罰金
，並得沒收其輸入、輸出、生產、銷售之產品。


司法院資訊處製作；財團法人民間司法改革基金會備份。
